最高法院刑事判決　　　　　　九十六年度台上字第六三一七號
上　訴　人　甲○○
選任辯護人　盧國勳律師
　　　　　　陳怡文律師
上列上訴人因違反槍砲彈藥刀械管制條例案件，不服台灣高等法
院中華民國九十六年二月十四日第二審判決（九十五年度上訴字
第三八九七號，起訴案號：台灣台北地方法院檢察署九十四年度
偵緝字第一三五七號），提起上訴，本院判決如下：
    主  文
上訴駁回。
　　理　由
按刑事訴訟法第三百七十七條規定，上訴於第三審法院，非以判
決違背法令為理由，不得為之。是提起第三審上訴，應以原判決
違背法令為理由，係屬法定要件。如果上訴理由狀並未依據卷內
訴訟資料，具體指摘原判決不適用何種法則或如何適用不當，或
所指摘原判決違法情事，顯與法律規定得為第三審上訴理由之違
法情形，不相適合時，均應認其上訴為違背法律上之程式，予以
駁回。本件上訴人甲○○上訴意旨略稱：(一)、刑法第七十條有關
緩刑之規定，並未以「顯無再犯之虞」為要件，第一審判決以上
訴人本件行為後仍有未經許可持有槍彈之行為，認與「顯無再犯
之虞」之要件不符而不宜宣告緩刑，原判決仍予維持而駁回上訴
人之上訴，自屬違背法令。又上訴人在原審以家中特殊情事，並
提出戶口名簿、家人之存摺影本及上訴人之在職證明等文件，以
證明上訴人係家中唯一收入來源，俾供原審量刑及是否宣告緩刑
之參酌。原判決未予審酌，實有調查未盡、判決不備理由及不適
用刑法第五十七條規定之違法。(二)、第一審並未調閱原審法院九
十一年度上訴字第三六○八號卷宗，亦未對內政部警政署刑事警
察局民國八十五年八月十三日刑鑑字第四七四○二號鑑驗通知書
為實質之審理，其以該鑑驗通知書為認定事實之證據即屬違法，
原審未予糾正，復行引用，亦與直接審理主義有違，殊非適法。
(三)、依原判決之認定，傷害張達明部分係程正基唆使上訴人所為
（傷害張達明部分未據告訴），上訴人與程正基傷害張達明部分
之犯意應屬相同，不同點在於上訴人持有槍彈僅數分鐘，而程正
基持有槍彈時間較久，且上訴人自始承認犯罪，其犯罪後態度較
程正基為佳，但竟量處有期徒刑二年，與量處有期徒刑二年六月
之程正基相較，上訴人違法程度顯較程正基減少許多，原審量刑
有違比例原則。(四)、原判決事實欄記載上訴人嗣後於八十五年三
月十五日搭機逃赴南非，並夥同陳德旺等人在南非持槍劫持殺害
台商高錦和等情，然未於理由內說明此一事實之認定依據，其事
實及理由即有矛盾。又原審審理時，並未就上訴人持有之槍彈提
示令上訴人辨識，亦未於理由內說明未予提示或難以調查之理由
，自有調查未盡之違法。且原判決援引另案九十一年度上訴字第
三六○八號判決內容作為認定上訴人犯罪之依據，然於審理時未
將該另案判決提示予上訴人，亦未對上訴人宣讀或告以要旨，同
有違法云云。
惟查：原判決綜合全案證據資料，本於事實審法院職權推理之作
用，認定上訴人確有未經許可，持有中共製黑星七‧六二厘米口
徑制式手槍（槍枝管制編號：0000000000）及子彈三
發之犯行。因而維持第一審依想像競合犯從一重論處上訴人未經
許可，無故持有手槍罪刑之判決，駁回上訴人在第二審之上訴，
已詳細說明其採證認事之理由。所為論斷，亦俱有卷證資料可資
覆按。上訴意旨對原審之論斷，究有何違背經驗法則或論理法則
之違法情形，並未依據卷內資料，為具體之指摘。且查：刑事訴
訟法第一百六十四條第一項規定：「審判長應將證物提示當事人
、代理人、辯護人或輔佐人，使其辨認」，該規定本旨，乃基於
直接審理原則，於審判庭提示判決基礎之證據資料，令其辨認，
用以擔保證據資料之真實性，兼具保護被告之防禦權，至審判期
日雖未調取該證物，然若審判庭已就與該證物具同一性之紀錄，
提示被告辨認辯論，被告亦表示無意見，則提示該紀錄與提示證
物之效用既無分軒輊，自無違程序正義之遵守。本件扣案之槍彈
，於程正基經原審另案九十一年度上訴字第三六○八號判決確定
後，業由第一審檢察官依該確定判決，於九十二年八月五日以板
檢茂沛字第四三九五號「檢察官扣押（沒收）物品處分命令」將
上開手槍沒收送內政部警政署，彈匣及子彈等部分則沒收送陸軍
第一彈藥庫（見原審卷第七四頁）。而原審於審判期日，審判長
踐行調查證據程序時，已就上開「檢察官扣押（沒收）物品處分
命令」影本向上訴人及其指定辯護人等提示，使上訴人等分辨、
認明扣押槍彈之名稱、式樣及數量，並陳述意見命為辯論，該處
分命令就扣案證物之存在既非不可為同一性與否之辨明，上訴人
、辯護人及檢察官復均陳述「沒有意見」（見原審卷第七七頁反
面），其踐行之訴訟程序，即難指為違法。又原審既已調閱程正
基另案確定判決全卷共十一宗（見原審卷第七二至七三頁），復
於審判期日提示並告以要旨，其踐行之訴訟程序，顯已補正第一
審未調取上開卷證之程序瑕疵，自無違法可言。且原判決已說明
其係就全部案卷資料，本於調查所得心證，分別定其取捨，而憑
以認定上訴人確有未經許可，無故持有手槍、子彈等犯行之依據
及理由，並未逕引程正基之確定判決為其認定上訴人犯行之基礎
。茲上訴意旨對原審之論斷，既亦未依據卷內資料，具體指摘有
如何違背法令之情形，徒以原判決援引原審另案九十一年度上訴
字第三六○八號判決內容認定本件犯罪事實，但未就該另案判決
向上訴人提示或告以要旨云云，據以指摘原審踐行之訴訟程序違
法，係以自己片面之說詞，對原審採證認事之適法職權行使，并
已於判決內說明之事項，漫事指摘，難認係適法之第三審上訴理
由。而上訴人犯罪後逃至南非，是否另行持槍犯罪，既與本件犯
罪事實之認定無涉，原判決自無就該部分加以論列說明之必要。
再者，刑之量定及緩刑之宣告，係實體法上賦予法院得自由裁量
之事項，倘其未有逾越法律所規定之範圍，或濫用其權限，即不
得任意指摘為違法，以為第三審上訴之理由。原判決已說明其詳
加斟酌上訴人有前案紀錄，素行尚可，犯罪後坦認犯罪，其持有
前揭槍彈時間較程正基為短，及其犯罪目的等情狀，以為科刑輕
重標準，而量處較程正基為輕之有期徒刑二年，暨不予宣告上訴
人緩刑等之理由，顯以上訴人之責任為基礎，並審酌刑法第五十
七條所列事項，而量處與其罪刑相當之刑罰，既未逾法定刑度，
自不能任意指為違法。況刑法第七十四條規定符合緩刑要件，須
「認以暫不執行為適當者」始得宣告，是否認以暫不執行為適當
，自須就被告有無再犯之虞，及能否由於刑罰之宣告而策其自新
等，加以審酌，原判決既認上訴人不符合上開要件而不予宣告緩
刑，自亦無違法可言。上訴意旨，就原判決已詳細說明之事項，
再漫為單純之事實上爭辯，依首開說明，亦難認係適法之第三審
上訴理由。其上訴違背法律上之程式，應予駁回。原判決認其想
像競合之未經許可，無故持有子彈罪部分，核屬刑事訴訟法第三
百七十六條第一款所列不得上訴於第三審法院之罪名，相競合之
未經許可，無故持有手槍重罪部分，上訴人之上訴既不合法，無
從為實體上審理，未經許可，無故持有子彈輕罪部分，自亦無從
適用審判不可分原則，併同為實體上審判，亦應從程序上予以駁
回。
據上論結，應依刑事訴訟法第三百九十五條前段，判決如主文。
中　　華　　民　　國　九十六　年　 十一 　月  二十二  日
                      最高法院刑事第十庭
                          審判長法官  謝　俊　雄
                                法官  陳　世　雄
                                法官  魏　新　和
                                法官  吳　信　銘
                                法官  徐　文　亮
      本件正本證明與原本無異
                                      書  記  官
中　　華　　民　　國　九十六　年　 十一   月　二十六　日
                                                    m
